臺灣高等法院刑事判決　　　　　　　　　　　　　九十一年度上易字第二一八二號
　　上　訴　人
　　即　被　告　乙○○
右上訴人因竊盜案件，不服臺灣士林地方法院九十一年度易字第二五七號，中華民國
九十一年六月十八日第一審判決（起訴案號：臺灣士林地方法院檢察署九十一年度偵
字第三三四號），提起上訴，本院判決如左：
    主    文
上訴駁回。
    事    實
一、乙○○意圖為自己不法之所有，於民國九十年十二月二十二日下午二時三十分許
    ，在台北市○○區○○路一段二六八號好市多賣場一樓，趁購物之便，擅將其原
    自三樓貨架上選取置於購物推車內，片名為「貓狗大戰」之ＤＶＤ光碟片包裝盒
    拆封（所涉毀損罪嫌部分，未據告訴，亦未據起訴），取出內裝之ＤＶＤ光碟片
    一片〔價值新台幣（下同）五百四十九元〕藏置在隨身攜帶之手提包內竊取之，
    並將已拆封之包裝盒放回一樓貨架上以匿其跡，得逞後僅就其他所購物品至一樓
    櫃檯結帳後離去。嗣走出賣場大門之際，為已發現上情之賣場行政經理甲○○攔
    阻，乙○○方交出上開所竊贓物ＤＶＤ光碟片一片，隨後經甲○○報警查獲。
二、案經台北市政府警察局內湖分局報請台灣士林地方法院檢察署檢察官偵查起訴。
    理   由
一、訊據上訴人即被告乙○○雖坦承有於右揭時、地拿取「貓狗大戰」ＤＶＤ光碟片
    未結帳之事實，惟矢口否認有何竊盜犯行，辯稱：伊在賣場一樓發現本件ＤＶＤ
    光碟片包裝盒外無ＰＥ膠包裝膜，遂將包裝盒打開，此時殼內之光碟片因鬆脫而
    掉落在地，伊將之拾起，疏忽將光碟包裝盒放在一旁貨架，同時持該光碟至結帳
    區結帳，換包裝完整光碟，嗣因欲至香煙區挑選香煙，即順手將手中光碟放入隨
    身攜帶之手提包內，但未將手提包之拉鍊拉上，擬俟稍後結帳時將該光碟片拿出
    一併結帳，惟待結帳時，忘記手提包內尚有未結帳光碟片，結帳後經賣場工作人
    員提醒，才猛然想起手提包內有一片光碟片尚未結帳，並主動向賣場工作人員表
    示忘了結帳云云。經查：
（一）右揭事實，迭據證人即好市多賣場行政經理甲○○於警訊時、偵查中及原審審
      理時指證歷歷（見偵查卷第五頁、第二十一頁背面、第二十二頁，原審卷第七
      十二頁至七十五頁），並有贓物認領保管收據乙紙、竊盜贓物照片二幀在卷可
      稽（見偵查卷第七頁、第九頁）。雖證人甲○○於警訊時、檢察官偵查中及原
      審審理時，就被告於賣場內何處將「貓狗大戰」ＤＶＤ光碟片包裝拆封，及藏
      置於身上何處，證述稍有出入；惟按證據之證明力，由法院自由判斷，為刑事
      訴訟法第一百五十五條第一項所明定。是審理事實之法院，於告訴人、證人之
      陳述有部分前後不符，或相互間有所歧異時，究竟何者可採，仍得本其自由心
      證予以斟酌，非謂一有不符或矛盾，即應認其全部為不可採信；倘告訴人或證
      人對於犯罪細節方面，所述有所渲染、誇大，而其基本事實之陳述，仍與犯行
      之真實性無礙時，尚非不得予以採信，此有最高法院著有八十一年度台上字第
      五三０三號判決要旨足資參照。故本件被告於好市多賣場內，擅自將「貓狗大
      戰」ＤＶＤ光碟片包裝拆封藏置，未結帳即走出結帳區，嗣於步出賣場大門，
      將被告攔阻，被告始於手提包內拿出「貓狗大戰」ＤＶＤ光碟片之竊盜基本事
      實，則無不同，則證人前後證述固然稍有不一，亦無礙於本案犯罪事實之認定
      。
（二）再者，好市多賣場三樓貨架陳列之ＤＶＤ光碟片之售價標籤均黏貼於包裝盒外
 ＰＥ膠外膜上之情，為證人甲○○證述明確，並經原審於九十一年六月四日當
      庭勘驗甲○○庭提之賣場內其他ＤＶＤ光碟片一片屬實（見原審卷第七十九頁
      ）。按ＤＶＤ光碟片依新舊片、有否促銷、銷售地點等不同，售價差異甚大，
      一般人選購時，售價往往是決定購買之重大因素，被告辯稱本案ＤＶＤ光碟片
      包裝盒外無ＰＥ膠外膜云云，換言之，該ＤＶＤ光碟片上即無售價標籤，於此
      情形下，被告於賣場三樓選購時即應會注意到無售價標籤及ＰＥ膠外膜之事實
      ，豈會到賣場一樓時才發現之理，況且被告自承於該次亦同時有選購十片ＤＶ
      Ｄ光碟（見本院卷九十一年八月十五日訊問筆錄），理應自知ＤＶＤ光碟有無
      ＰＥ之膠外膜包裝之情，是此被告辯稱本案系爭ＤＶＤ光碟片無ＰＥ膠外膜包
      裝之所辯，顯然無據。
（三）被告雖辯稱：伊見包裝盒外無ＰＥ膠包裝膜，遂將包裝盒打開，此時殼內之光
      碟片因鬆脫而掉落在地，伊將之拾起，疏忽將光碟包裝盒放在一旁貨架，同時
      持該光碟至結帳區結帳，換包裝完整光碟云云，果若為真，被告儘可以再至賣
      場三樓ＤＶＤ光碟片貨架換取另一片包裝完整光碟（賣場一樓有電梯可通往三
      樓），賣場一樓結帳區豈會有完整光碟片可供更換？再者包裝盒上有貨品名稱
      、價格之條碼，故結帳並更換貨品，包裝盒乃為必備之物，被告自陳自八十九
      年十一月至九十年十月間於好市多賣場消費金額高達十七萬元（見原審被告刑
      事答辯二狀），對此自難諉為不知，被告卻將包裝盒棄置在一樓貨架上，而僅
      持光碟片，其意圖為自己不法之所有之主觀犯意至為明顯，被告上訴意旨辯稱
      一時遺忘在手提包內云云，顯係臨訟卸責之詞，尚難採言。
（四）被告為智慮成熟並育有二女之中年人，出入該賣場多時，並有多次之高消費，
      已經被告自承在卷，理應知瓜田李下之嫌，且ＤＶＤ光碟片讀取面為亮面，極
      易刮傷磨損，其既要更換光碟片，卻將之置放會刮傷光碟片亮面之手提包內，
      怪異行逕已難採信其所辯，再參以原審於九十一年六月四日當庭勘驗被告之手
      提包及甲○○提出之ＤＶＤ光碟片（見原審卷第七十九頁），發現：有包裝盒
      之ＤＶＤ光碟片無法完全放入被告手提包內，約突出一點五公分，若拆除外包
      裝盒將ＤＶＤ光碟片放入手提包內，則外觀上無法看見提包內有ＤＶＤ光碟片
      ，縱使手提包拉鍊沒有拉上，由上而下亦很難注意到裡面有一片光碟片，若由
      二側可以隱約看到裡面有光碟片，但若以手握住手提包則無法看見裡面有光碟
      片，製有勘筆錄在卷，並當庭拍攝有包裝盒ＤＶＤ光碟片及無包裝盒ＤＶＤ光
      碟片放入被告手提包內之照片二幀附卷，準此可見，被告須將ＤＶＤ光碟片包
      裝盒除去，才能將ＤＶＤ光碟片放入手提包內，一方面免於遭電子儀器偵測到
      包裝盒上條碼未結帳，另一方面則便於藏置，而不被發覺。準此被告雖辯以因
      欲至香煙區挑選香煙，即順手將手中光碟放入隨身攜帶之手提包內，但未將手
      提包之拉鍊拉上，擬俟稍後結帳時隨即將該光碟片拿出一併結帳，惟待結帳時
      ，忘記手提包內尚有未結帳光碟片云云；然縱使手提包拉鍊未拉上，若被告以
      手握住（或挾在腋下），從外觀上看不出內有ＤＶＤ光碟片，已如前述勘驗結
      果，故被告上開手提包拉鍊未拉上之所辯，果如為真，亦不足為有利之認定，
      且益徵被告將其所竊之ＤＶＤ之光碟置於自己實力支配之下，方便規避電子儀
      器偵測到包裝盒上條碼未結帳，實堪認定。
（五）綜上所述，本案事證明確，被告犯行洵堪認定，依法應予論科。
二、核被告所為，係犯刑法第三百二十條第一項之竊盜罪。原審認被告罪證明確，適
    用刑法第三百二十條第一項、第四十一條第一項前段，罰金罰鍰提高標準條例第
    一條前段、第二條，並審酌被告素行良好，因一時貪念而犯本罪，所竊ＤＶＤ光
    碟片價值雖僅五百四十九元，惟其犯後一再矯詞飾卸，毫無悔悟之具體表現等一
    切情狀，量處拘役伍拾日，如易科罰金以佰元折算壹日。經核其認事用法均無
    不合，量處亦稱妥適，被告上訴意旨否認犯罪而指摘原判決不當，為無理由，應
    予駁回。
據上論斷，應依刑事訴訟法第三百六十八條，判決如主文。
本案經檢察官劉斐玲到庭執行職務。
中    華    民    國      九十一      年      八      月      三十      日
                            臺灣高等法院刑事第十五庭
                                審判長法  官  房  阿  生
                                      法  官  雷  元  結
                                      法  官  蔡  光  治
右正本證明與原本無異。
不得上訴。
                                     書記官  王  才  生
中    華    民    國      九十一      年      九      月      三        日
附錄：本案論罪科刑法條全文
刑法第三百二十條第一項：
意圖為自己或第三人不法之所有，而竊取他人之動產者，為竊盜罪，處五年以下有期
徒刑、拘役或五百元以下罰金。
